臺灣高等法院高雄分院刑事判決　　　　94年度上訴字第1211號
上　訴　人　臺灣高雄地方法院檢察署檢察官
上　訴　人
即　被　告　丙○○
指定辯護人　本院公設辯護人　 李佩娟
上　訴　人
即　被　告　乙○○
選任辯護人　柳聰賢　律師
上　訴　人
即　被　告　甲○○
選任辯護人　王炯棻律師
　　　　　　王錦堂律師
　　　　　　黃永隆律師
上列上訴人等因違反槍砲彈藥刀械管制條例案件，不服臺灣高雄
地方法院93年度訴字第1853號中華民國94年5 月12日第一審判決
（起訴及移送原審併辦案號：臺灣高雄地方法院檢察署92年度偵
字第10862 號、17621 號、18121 號、93年度偵字第1910號、12
204 號），提起上訴，本院判決如下：
    主  文
原判決撤銷。
丙○○共同未經許可，販賣可發射子彈具有殺傷力之改造手槍，
處有期徒刑貳年拾月，併科罰金新臺幣貳拾伍萬元，罰金如易服
勞役，以罰金總額與陸個月之日數比例折算。褫奪公權年。扣
案之仿BERETTA 廠M9型半自動手槍製造之玩具手槍槍身換裝土造
金屬槍管及滑套而成之改造手槍把（槍枝管制編號00000
00000號、0000000000號、000000000
0號，含彈匣陸個），均沒收。
乙○○共同未經許可，持有可發射子彈具有殺傷力之改造手槍，
累犯，處有期徒刑貳年，併科罰金新臺幣貳拾萬元，罰金如易服
勞役，以罰金總額與陸個月之日數比例折算。褫奪公權年。扣
案如主文第二項所示之物，均沒收。
甲○○共同未經許可，持有可發射子彈具有殺傷力之改造手槍，
處有期徒刑壹年陸月，併科罰金新臺幣壹拾萬元，罰金如易服勞
役，以新臺幣玖佰元即銀元佰元折算壹日。褫奪公權年。扣
案如主文第二項所示之物，均沒收。
    事  實
一、乙○○於民國（下同）90年間因重利等案件，經臺灣桃園地
　　方法院於91年10月17日判處有期徒刑4 月，如易科罰金以30
　  0 元折算1 日確定，甫於92年2 月27日易科罰金執行完畢，
    竟不知安分。緣乙○○在桃園縣中壢地區與人結怨，本欲南
    下高雄租屋以避風頭，遂於92年4 月間與在高雄地區有毒品
    前科之丙○○電話聯絡，欲請丙○○代覓租屋處，電話中丙○○問及乙○○是否要購買槍枝防身，並稱可以找人與乙○○聯繫，乙○○半信半疑，幾經考慮後，明知未經中央主管
    機關許可，不得持有槍砲彈藥刀械管制條例管制之槍砲，仍
    於同年5 月初決定欲購買槍枝防身，遂再度與丙○○電話聯
    繫，丙○○明知未經中央主管機關許可，不得販賣、持有槍
    砲彈藥刀械管制條例管制之槍砲，乃與溫志銘（同案原審通
    緝中）共同基於販賣槍枝之犯意聯絡，將其使用之00000000
    00號行動電話交由溫志銘作為與乙○○洽談買賣槍枝細節之
    用，溫志銘與乙○○相互聯繫後，雙方約定每把槍枝價錢新
    台幣（下同）21萬5 千元，乙○○因缺乏購買槍枝之資金，
    乃向甲○○（曾有酒後不能安全駕駛之公共危險罪前科）商
    借，經甲○○詢問借款原因後，甲○○亦明知未經中央主管
    機關許可，不得持有槍砲彈藥刀械管制條例管制之槍砲，乃
    因好奇心驅使，請乙○○代購槍枝1 把，並應允借款43萬元
    予乙○○購槍，嗣經乙○○與溫志銘電話聯繫達成購買3 把
    具有殺傷力槍枝之合意。其後溫志銘另以電話與乙○○聯繫
    何時交易，雙方約定於同年5 月19日晚間在高雄市○○○○
    道之中正技擊館前會面付款及交付槍枝。溫志銘遂於同年5
    月19日晚上6 、7 時許邀約丙○○共同前往交付槍枝及收款
    。另乙○○為免取得槍枝後返回中壢之運送途中遭警查獲，
    於同日中午12時許，邀約謝建昌（已判處有期徒刑1 年確定
    ）於同日下午共同南下前往高雄市取槍，並與謝建昌基於共
    同持有槍枝之犯意聯絡，約定由謝建昌將槍枝自高雄攜回桃
    園縣中壢市乙○○住處，乙○○則與甲○○及其他友人等人
    另欲前往台東洗溫泉。於同日16時許，甲○○攜帶64萬5 千
    元與乙○○等人一同南下高雄市，乙○○與甲○○在桃園新
    屋交流道會合南下時即告知甲○○購買之槍枝將委請謝建昌
    帶回中壢之情，甲○○亦默允之而與乙○○、謝建昌具有共
    同持有槍枝之犯意聯絡。乙○○乃駕駛其所有車牌號碼3D-0
    246 號自用小客車搭載謝建昌、不知情之劉威德及謝建昌女
    友黃慧雯；甲○○則駕駛乙○○所有車牌號碼8B-3618 號自
    用小客車搭載友人鄒永協；不知情之呂恆叡駕駛車牌號碼8A
    -6178 號自用小客車搭載其女友一同南下，三部車於同日22
    時30分許，抵達高雄市○○路○○道中正技擊館前與溫志銘
    、丙○○會合。乙○○、甲○○將購買槍枝款項64萬5 千元
    交付溫志銘，由溫志銘、丙○○、謝建昌及鄒永協在溫志銘
    之車輛上點收無誤後，溫志銘即帶同甲○○、謝建昌及鄒永
    協等人前往取槍，由甲○○駕駛前揭8B-3618 號自用小客車
    ，跟隨溫志銘駕駛之車輛。乙○○、甲○○為防溫志銘、丙○○攜款潛逃，並分別指示謝建昌、鄒永協乘坐溫志銘、丙○○之自用小客車陪同前往；另乙○○等人則前往六合夜市
    等候。溫志銘、丙○○、謝建昌、甲○○等人到達高雄市○○○路17巷口時，由溫志銘下車前往不詳地點取出1 把具有
    殺傷力之仿BERETTA 廠M9型半自動手槍製造之玩具手槍槍身
    換裝土造金屬槍管及滑套而成之改造手槍（含彈匣2 個），
    上車後交付丙○○，再驅車前往高雄市○○○路與自強路口
    時，謝建昌、鄒永協及丙○○先行下車，由溫志銘獨自一人
    開車前往拿取欲出售之槍枝，其後再以電話指示丙○○前往
    高雄市苓雅區諾貝爾大樓1 樓超商旁特定地點拿取2 把具有
    殺傷力之仿BERETTA 廠M9型半自動玩具手槍之改造手槍（含
    彈匣4 個），丙○○遂搭坐甲○○之車輛前往該特定地點取
    得上開2 把改造手槍，並前往高雄市偏僻處試槍（試槍之子
    彈，業已擊發，未擊發者亦未扣案，難以憑認有無殺傷力）
    ，謝建昌及鄒永協則在甲○○與丙○○前往第2 地點取槍時
    ，自行搭車前往六合夜市與乙○○等人會合。迨翌日凌晨零
    時30分許，丙○○、甲○○試槍無誤返回前揭中正技擊館前
    與乙○○等人會合後，丙○○將溫志銘出售之3 把槍枝連同
    彈匣6 個，置於甲○○所駕駛車輛後下車，乙○○、甲○○
    取得上開3 把槍枝（含彈匣6 個）之實力支配後，由甲○○
    開車搭載謝建昌至中正技擊館斜對面之飛狗巴士站（位於高
    雄市○○區○○路117 號）、乙○○搭載黃慧雯前往該巴士
    站，謝建昌下車後即自甲○○車上將裝有前揭具殺傷力槍枝
    3 把（含彈匣6 個）之咖啡色手提袋（內有1 只灰藍色手提
    袋，裝有槍枝3 把及彈匣3 個，另外彈匣3 個，未放置於藍
    色手提袋內），攜帶下車，乙○○並交付1 萬元為報酬後，
    乙○○等人即駕車離去，謝建昌與其不知情之女友黃慧雯則
    進入飛狗巴士站內購票及候車。嗣於92年5 月20日凌晨1 時
    30分許，謝建昌與黃慧雯購買車票後尚在候車時，因謝建昌
    形色有異為警盤查時，當場發現並扣得謝建昌持有之上開槍
    枝3 把（槍枝管制編號0000000000號、0000000000號、0000
    000000號，含彈匣6 個）、裝置槍枝之手提袋2 只及現金1
    萬元，並循線查獲全情。
二、案經高雄市政府警察局移送臺灣高雄地方法院檢察署檢察官
    偵查起訴及移送原審併案審理。
    理  由
一、訊據上訴人即被告乙○○、甲○○對於上開連袂由中壢市到
    高雄市向溫志銘購買手槍3 把，並將手槍交予謝建昌託請其
    帶回中壢市之事實，均坦白承認。訊據上訴人即被告丙○○
    固坦承有於92年5 月19日起晚上，與溫志銘共同在高雄市○○○○道附近之中正技擊館前與乙○○等人會合，並與溫志
　  銘共同點收乙○○交付之64萬5 千元後，與謝建昌、鄒永協
    3 人共同搭坐溫志銘之車輛、另甲○○駕車尾隨在後，分車
    共同前往高雄市○○○路17巷口時取出1 把有殺傷力之仿
    BERETTA 廠Ｍ９型半自動手槍之改造手槍（含彈匣2 個）後
    ，另搭坐甲○○之車輛前往溫志銘指示之高雄市苓雅區諾貝
    爾大樓1 樓超商旁特定地點拿取2 把具有殺傷力之仿BERETT
    A 廠Ｍ９型半自動玩具手槍之改造手槍（含彈匣4 個），並
    與甲○○前往偏僻處試槍後，再返回中正技擊館前與乙○○
    等人會合，並將3 把改造槍枝連同彈匣6 個，置於甲○○所
    駕駛車輛等情，惟矢口否認有何販賣槍枝之犯行，辯稱：93
    年4 月間乙○○與伊聯絡租屋一事時，伊並未向乙○○提及
    是否購買槍枝防身一情，是伊與乙○○通話時，溫志銘在場
    ，伊即將電話交給溫志銘接聽，伊不知道乙○○交付64萬5
    千元之用途，當時不知道溫志銘在賣槍，溫志銘告訴伊是要
    借槍給乙○○等人，伊未經手錢，是謝建昌被查獲後始知溫
    志銘在賣槍云云。經查：
　(一)按被告以外之人於審判外之陳述，除法律有規定者外，不得
　  為證據，刑事訴訟法第159 條第1 項定有明文；而此之所謂
    被告以外之人，依大法官會議第582 號解釋，應包括共同被
    告在內，茲共同被告謝建昌在警詢時之陳述，被告丙○○、
    乙○○、甲○○於本院審理時均同意有證據能力；而被告乙○○在警詢時之陳述，被告丙○○、甲○○於本院審理時，
    亦同意有證據能力，本院審酌陳述作成時之情況，較無人情
    施壓與干擾，且上開筆錄作成時，謝建昌、乙○○亦均未提
    及有不當取供之情形，認為適當，依刑事訴訟法第159 條之
    5 第1項之規定，自應認為有證據能力，合先說明。
　(二)本案扣案之槍枝3 把（槍枝管制編號0000000000號、000000
　  0000號、0000000000號），經送鑑定結果，均係由仿BERETT
    A 廠M9型半自動手槍製造之玩具手槍槍身換裝土造金屬槍管
    及滑套而成之改造手槍，機械機能良好，可擊發適用之子彈
    ，具有殺傷力；另扣案之彈匣6 個，經送鑑定結果認均係玩
    具金屬彈匣，均可供上述槍枝管制編號0000000000號至0000
    000000號使用，有內政部警政署刑事警察局92年7 月9 日刑
    鑑字第0920095662號槍彈鑑定書1 份及照片13紙在卷可稽，
    則上開改造玩具手槍均屬槍砲彈藥刀械管制條例所稱之槍砲
    無誤。
  (三)被告乙○○係因與被告丙○○電話聯繫，被告丙○○遂向被
    告乙○○提及購買槍枝一事，其後始由共同被告溫志銘與被
    告乙○○以電話聯繫洽談購買槍枝之細節，已據被告乙○○
　　於92年9 月2 日警詢中供稱：「92年4 月間，阿德打電話問
　  我要不要買槍，我回答他說是真的還假的，他再說如果有需
    要的話打電話給阿德，他會叫一位綽號志明（指溫志銘）的
    男子跟我聯絡，然後因為經我考慮之後要買槍，所以我就打
    電話給阿德說要買槍，在我跟阿德講電話的同時因為志明在
    阿德旁邊，所以就將電話拿給志明讓他跟我接洽，志明就問
    我買槍要做何事，我說有人要對我不利所以買槍防身，我再
    問志明一把槍多少錢，他說一把要新台幣21萬5 千元，然後
    沒有多談什麼就掛電話了，過幾天阿德又打電話給我，志明
    問我說要幾把槍，我說要3 把，再來志明主動打電話給我，
    問我何時來高雄，我告訴他說5 月19日要去台東洗溫泉，..
    . 」等語甚詳，其於原審及本院審理時仍供認係透過被告丙○○之聯繫而與溫志銘接洽購買3 把槍枝之事宜不諱；其於
    原審審理時，且以證人身分具結證稱：「（如何知道志銘有
    槍？）案發前2 個禮拜，我先打電話給丙○○，一開始先寒
    暄，後來他問我有什麼事，我請他幫我租高雄的房子，他問
    我為何要來高雄租屋，我跟他說我最近出了點事，我說我跟
    人發生糾紛，他問會不會很嚴重，我說被人遇到會被修理，
    他問我需不需要幫忙，後來電話沒電斷掉，我就打回去，他
　　問我要不要幫忙，我說怎麼幫，他旁邊就有一個好像是志銘
　  在旁邊說『跟他拼了』，丙○○就把電話拿給志銘聽了，志
    銘說要挺我、要東西的話他會挺我（台語）。後來我跟他說
    若要幫忙我會再打給他。通完電話約8 天後，我被不明車輛
    攔下，我會怕，就決定要打丙○○手機調東西，但打去時，
    是志銘接的。」、「（你當時是否知道調東西是調什麼？）
    應該是槍，我們都聽得懂東西是指槍。」、「（後來你討論
    買槍的事是跟誰討論？）跟志銘。... 」等情，關於購買槍
    枝時之聯繫細節，警詢中之供述及審判中之證述雖有(1)丙○○是否主動打電話與乙○○聯繫，經乙○○告知與人結怨後
    ，丙○○始提及是否購買槍枝防身一事；(2)在丙○○向乙○○提及是否買槍防身後之同時，溫志銘是否在丙○○身旁，
    接過電話與乙○○繼續通話並談論購買槍枝之細節上之出入
    。按證人之陳述有部分前後不符，或相互矛盾有所歧異時，
    究竟何者可採，法院仍得本其自由心證予以斟酌，非謂一有
    不符或矛盾，即應認其全部不可採；尤其關於行為動機、手
    段及結果等細節方面，證人之證言有時亦有渲染之可能，然
    其基本事實之陳述，若果與真實性無礙時，則仍非不得予以
    採信，此有最高法院74年度台上字第1599號判例可資參照。
    查被告乙○○係與丙○○電話聯繫後，因丙○○提及伊是否
    要買槍，透過丙○○之關係與溫志銘取得聯繫後，始促成本
    案槍枝交易之過程，被告乙○○在警詢及原審之供述大致相
    符。且依據被告丙○○0000000000號之行動電話於92年5 月
    19日聯繫交付槍枝前之通聯紀錄，92年4 月2 日凌晨1 時10
    分21秒許有與0000000000號門號通話紀錄、92年4 月6 日8
    時36分39秒許有與0000000000號門號通話記錄、92年5 月4
    日18時56分36秒許有與0000000000號門號通話之紀錄，有和
    信電訊股份有限公司（下稱和信電訊公司）0000000000號行
    動電話通聯紀錄1 份在卷可資比對。又0000000000號門號係
    被告乙○○使用之門號，已據被告乙○○供稱在卷；另0000
    000000號及0000000000號門號使用者均為謝建昌，有和信電
    訊公司92年6 月24日函所檢附之該等門號使用者資料1份 在
    卷可稽。參以證人即共同被告謝建昌於93年9 月10日原審審
    理時結證稱：「0000000000號電話係伊在使用，92 年4、5
    月間並未以該門號撥打電話給丙○○，但該門號有借乙○○
    使用。溫志銘打伊的手機找乙○○，當時乙○○不在伊旁邊
    ，溫志銘叫伊聯絡乙○○，請乙○○打電話給溫志銘，伊就
    幫溫志銘聯絡乙○○。」等語，足認被告乙○○在92年4 月
    2 日有以謝建昌0000000000號門號與被告丙○○通話、於92
    年5 月4 日有撥打被告丙○○前開門號，核與被告乙○○供
    稱4 月初與被告丙○○聯繫後，於4 月底許（與5 月4 日相
    近）決定買槍枝時間大致吻合。被告丙○○雖以被告乙○○
    僅與其聯絡租屋之事，對於乙○○與溫志銘接洽購槍之事，
    其不知情置辯，然被告丙○○於原審已坦認被告乙○○打電
    話給伊時，伊曾將電話交給溫志銘聽，過兩天伊即將伊之手
    機晶片卡借給溫志銘使用之情，復核與被告乙○○供稱打電
    話至被告丙○○上開門號時之接聽及使用者之狀況不謀而合
    ，且依被告丙○○上開所辯，其在與第三人通電話時，適溫
    志銘在場其竟無端將電話交由溫志銘接聽，溫志銘接聽後被
    告丙○○竟未問及談話內容，顯與常情相悖而屬無稽之辯。
    又被告乙○○與共同被告溫志銘原不相識，已據被告乙○○
    、丙○○供述相符在卷，被告乙○○與被告丙○○聯繫之初
    ，僅欲到高雄地區租屋避風頭而已，若非經由被告丙○○介
    紹購買槍枝，被告乙○○豈會恰巧與被告丙○○之友人溫志
    銘聯繫上並進而購買槍枝。從而，被告乙○○上開供述或證
    述雖有部分細節之出入，究不得以有上開細微之瑕疵，即謂
    被告乙○○所供或所證全無可採。
　(四)次以，被告丙○○對於與溫志銘共同在中正技擊館前與被告
  　乙○○等人會合，並與溫志銘共同點收被告乙○○交付之64
  　萬5,000 元及聽從溫志銘之指示取槍、試槍及將槍枝交付被
    告甲○○之事實供承不諱，已如上述，雖被告丙○○辯稱不
    知溫志銘係在出售槍枝云云。惟查，被告丙○○對於溫志銘
    邀伊前往中正技擊館之目的，於92年8 月26日警詢時供稱：
    溫志銘稱乙○○有事，要贊助乙○○東西等語；於同日檢察
    官偵查中及檢察官向原審聲請羈押，原審訊問時辯稱：溫志
    銘稱乙○○要從北部南下，要來借「東西」，後來知道要借
    槍等語；於原審審理時辯稱：「（當天為何與溫志銘去中正
    交流道？）志銘打電話給我，說乙○○要下來。」、「（溫
    志銘邀你去中正交流道時，你有無問乙○○來做什麼？）乙○○要來高雄幾天前，溫志銘打電話問我乙○○是誰，說他
    要來高雄租屋，問我是否認識乙○○，溫志銘叫我打電話給
    乙○○，但我沒打。當天我沒有問乙○○來高雄做什麼。」
    、「（溫志銘有無說他要贊助乙○○東西？）無。」等語；
    被告丙○○對於溫志銘邀其前往中正技擊館之原因，前後說
    法不一，已難令人置信。況其明知被告乙○○與溫志銘不相
    識，其等2 人顯無交情可言，在被告乙○○等人交付金額非
    小之款項與溫志銘後，溫志銘進而帶同被告丙○○與被告乙○○同來之謝建昌、被告甲○○等人前往取槍，依此交易過
    程及承前所述被告乙○○購買槍枝之管道係透過被告丙○○
    引介之各情觀之，被告丙○○對於上開付款及取槍之過程，
    明知係槍枝買賣交易，至堪認定；是被告丙○○前開所辯，
    均係避重就輕之詞，要無足採。綜上，被告丙○○趁被告乙○○與人結怨有購買槍枝防身之機會，主動向被告乙○○提
　  供購買槍枝之管道，進而將其與被告乙○○聯繫之行動電話
    門號提供與溫志銘使用，以便於溫志銘與被告乙○○洽談槍
    枝購買細節，並於交易談妥後，與溫志銘共同於92年5 月19
    日晚間與被告乙○○等人會合，參與點收槍枝買賣款、取槍
    、交付槍枝之行為，被告丙○○與溫志銘間有犯意之聯絡及
    行為之分擔，至為顯然。被告丙○○販賣槍枝之犯行，洵堪
    認定。
　(五)上開扣案槍枝3 把，被告乙○○購買2 把，出資43萬元、被
    告甲○○購買1 把，出資21萬5,000 元一情，已據被告乙○○於92年9 月2 日檢察官偵查中及檢察官向原審聲請羈押訊
　  問時、原審93年8 月25日調查中；被告甲○○於93年8 月25
    日原審調查時、94年4 月28日原審審理時及94年3 月24日於
    原審作證時結證在卷。雖被告乙○○於原審94年3 月24日作
    證時結證及本院審理時稱其購買之槍枝2 把係與甲○○平分
    云云，然為被告甲○○否認，且被告乙○○供承向被告甲○○借款43萬元，恰為2 把槍枝之價格，而被告乙○○供稱43
    萬元其應負擔4 分之3 之損失，顯與其供稱與甲○○「平分
    」一情不符，及參以被告乙○○於92年9 月2 日檢察官偵查
    中供稱：「... 甲○○說劉威德及呂姓男子也有出錢買槍，
    是因為我怕甲○○懷疑說為何那麼多人一起下來買槍，所以
    我才騙甲○○說他們也有出錢。.. 」 等語、92年9 月17日
    警詢時供稱：「... 事實上劉威德、呂恆叡2 人並無給買槍
    的錢，是我要欺騙甲○○的錢，所以才說劉威德、呂恆叡等
    2 人也有買槍要4 人均分。.. 」 等語、於同日檢察官偵查
    中供稱；「... 呂恆叡及劉威德是我藉口他們倆也有出錢，
    要不然甲○○不賠，且我如果不如此說他也會質疑為何要帶
    這麼多人南下。... 謝建昌被抓走後，我說劉、呂有出錢是
    要減少損失，而可各自分擔4 分之1 。... 」等情，堪認被
    告乙○○係為減輕借款購買槍枝卻遭查獲之損失及降低涉案
    之情節，始於本院作證及審理時再執前詞置辯。被告乙○○
    應係購買槍枝2 支，被告甲○○購買1 支，應無可疑。
　(六)共同被告謝建昌與溫志銘、被告丙○○前往高雄市○○○路
　  17巷口時取槍後，在被告甲○○與丙○○另行前往高雄市苓
    雅區諾貝爾大樓1 樓超商旁特定地點拿取槍枝時，即先行搭
    計程車前往高雄市六合夜市與被告乙○○會合，再於被告甲○○及丙○○返回中正技擊館前時與之會合，並搭坐被告甲○○之車輛前往中正技擊館斜對面之飛狗巴士站與黃慧雯欲
    搭車返回北部，下車時將被告甲○○車上之上開槍枝攜帶下
    車與運回中壢一情，已據被告甲○○於原審審理時結證在卷
    ，核與共同被告謝建昌於92年7 月10日警詢、92年7 月18日
    檢察官偵查中供稱返回六合夜市與乙○○等人會合一語相符
    ，雖共同被告謝建昌於(1)92年7 月10日警詢中供稱甲○○取
    槍後返抵中正技擊館前時，乙○○將甲○○車上之槍枝帶到
    伊駕駛之車輛上一情、於(2)92年7 月18日偵查中供稱甲○○
    取槍後返抵中正技擊館前後，在車上時乙○○告訴伊與黃慧
    雯先回中壢，伊與黃慧雯下車時，乙○○將伊等叫住拿1 包
    東西及1 萬元給伊，伊叫黃慧雯去買票，乙○○告訴伊將槍
    枝帶回他的住處等語，與被告甲○○於原審審理時證稱槍枝
    係在伊車上，並由伊搭載謝建昌前往飛狗巴士站搭車，謝建
    昌下車時即將槍枝攜帶下車之情節相左，然此情業經被告甲○○於92年9 月2 日警詢及檢察官偵查中與原審審理時結證
    一致在卷，且被告甲○○係前往取槍並駕車搭載共同被告謝
    建昌前往飛狗巴士站之人，槍枝亦係在其實力支配下交付共
    同被告謝建昌，被告甲○○之印象顯較其他人深刻，並核與
    被告乙○○於原審審理時證稱槍枝係謝建昌自甲○○車上攜
    帶下車一情相符，是此部分過程，當以被告即證人甲○○證
    述之情節較為可信。
  (七)被告乙○○雖又以共同被告謝建昌原帶其女友與伊等欲同往
    台東洗溫泉，因在高雄市謝建昌之女友突接到公司電話，以
    無人為其代班，要其翌日返回公司上班，才吵著要回宜蘭，
    謝建昌才主動要幫忙先行將槍枝帶回中壢，伊並未事先與謝
    建昌約定帶槍回中壢之事，1 萬元係謝建昌向伊借用，並非
    作為帶槍之報酬云云置辯；然共同被告謝建昌關於攜帶該等
    槍枝返回中壢原委一節，分別於92年5 月20日第2 次警詢時
    供稱：「志明於92年5 月18日約20時至22時許，打電話給我
    ，拜託我送東西回到中壢，我們並約定於92年5 月20日約零
    時30分許，在高雄市苓雅區○○○路117 號前交付托運之東
    西，我與黃慧雯便於92年5 月19日12時許，在中壢火車站前
    由綽號小周的男子，駕車載至高雄市，抵達高雄市已是19日
    20時許，因小周臨時有事，所以先行駕車返回中壢，我與黃
    慧雯便在高雄市區內閒逛，後到約定時、地志明交付托運之
    東西給我，並向我表示會在我坐車返回中壢時，再言明要將
    該托運之東西交付給何人，但隨後我就被警方查獲，所以我
    並不知道要將該槍械交給何人，其槍械之用途我也不詳。我
    只替志明運送過這1 次，代價為1 萬元。」等語；其於92年
    5 月20日第3 次警詢時供稱：「... 綽號（志明）之男子，
    於92年5 月18日20時至22時之間，打了約5 通電話給我，拜
    託我92年5 月20日零時30分到高雄市苓雅區○○○路117 號
    拿東西至中壢的新屋交流道給人，至隔日（19日）12時許，
    我就拜託我朋友小周（指鄒永協）開我的車到中壢火車站載
    我女友黃慧雯一起南下高雄，到達高雄時已是同日20時左右
    ，小周將我們載到高雄中正交流道下時，我與黃慧雯就一起
    下車，小周就回頭再開車回中壢，然後我就再跟我的女友一
    起搭計程車去六合夜市逛街及吃東西，到了20日零時許，我
    就再跟黃慧雯一起搭計程車返回我跟志明約定的地點，約零
    時30分許，志明開了1 部深色的自小客車來到約定的地點，
    他就拿1 包東西及1 萬元給我，說該包東西叫我搭乘巴士到
    新屋交流道，並要我去詢問售票員至新屋交流道要多久的時
    間，售票員說要4 小時，然後志明說4 小時後再跟他聯絡，
    之後他就開車走了。」、「（綽號志明之男子交付你1 萬元
    是作何用途？）是給我的車錢及工錢」等語；其於92年5 月
    20日檢察官向原審聲請羈押原審訊問時供稱：「扣案物是1
    名綽號志明的人在5 月18日打電話給我叫我幫忙送東西回平
    鎮，那包東西不要看，他拿了1 萬元給我，我拿了1,000 元
    給我女友去買票，雖然他叫我不要看，但我知那是槍，...
    . 」等語；於92年9 月10日警詢時供稱：「是乙○○叫我將
    槍攜回中壢」等語；於92年9 月17日警詢時供稱：「我們當
    時有5 人去取槍。因為我女友隔天要上班，所以乙○○就叫
    我先回去。乙○○有告訴我要到高雄買槍之事，於92年5 月
    19日12時左右，在桃園縣平鎮市○○街福壽11巷5 號前告訴
    我的」等語；其先後供述情節不符。然被告乙○○與溫志銘
    並不認識，係透過被告丙○○之引介，始由乙○○與溫志銘
    接洽買賣槍枝之事，已如前述，而謝建昌係經乙○○之邀始
    前來高雄，其與溫志銘原不認識，自不可能受溫志銘之託，
    將槍枝攜回中壢。再參諸證人即被告甲○○於原審94 年3月
    24日審理時以證人身分證稱：「（你們要出發之前，有無提
    到槍拿到後如何處理？）我在桃園上交流道處遇到他時，我
    不知道問他什麼，他說他會請謝建昌拿回來。」、「（有無
    問他要怎麼樣請謝建昌拿回來？）無。」、「（你們當天是
    誰提議要謝建昌坐車把槍帶回桃園？）乙○○。」、「（他
    何時提議的？）忘記了。」等語；及被告乙○○自92 年9月
    2 日查獲之初迄至原審93年8 月25日調查前，於92 年9月2
    日警詢及偵查中、92年9 月17日偵查中、93年2 月19日偵查
    中均供承委請謝建昌將購得之槍枝帶回中壢，以及被告乙○○於查獲之初曾否認交付1 萬元與共同被告謝建昌，其後始
    辯稱是借款等節，茍被告乙○○交付共同被告謝建昌之1 萬
    元係借款，被告乙○○於查獲時焉須掩飾此情，共同被告謝
    建昌嗣於93年9 月29日原審調查、審理時始供稱1 萬元係借
    款，並非運槍之代價，顯係附和被告乙○○之說法所為迴護
    之詞；另果共同被告謝建昌係單純陪同女友欲與被告乙○○
    等人共同前往東部洗溫泉，僅順道與被告乙○○等人前來取
    槍，在謝建昌女友抵達中交流道即吵著返回北部時，共同被
    告謝建昌未利用被告甲○○等人前往取槍之時間，多陪同女
    友在高雄地區四處逛逛，反丟下女友不管而與被告甲○○等
    人前往取槍，且陪同被告甲○○等人取得第1 把槍枝返回六
    合夜市與女友、被告乙○○等人會合後，尚共同等待被告甲○○取得另2 把槍枝，並冒著被查獲持有槍枝涉犯槍砲罪嫌
    之險，主動向被告乙○○提及要將槍枝攜回中壢，而後始陪
    同女友返回北部之行徑，核與常情有違，應以其前來高雄時
    即知情要帶槍返回中壢且係被告乙○○叫伊先帶槍回去中壢
    之上開供述情節為可信，足證共同被告謝建昌前來高雄之主
    要目的即係受被告乙○○之委託將槍枝自高雄攜回中壢，並
    於搭車欲返回中壢時自被告乙○○處取得1 萬元之代價，共
    同被告謝建昌甫查獲時供稱係「志明」即溫志銘委託運槍，
    係案發之初隱匿被告乙○○犯案之說辭，至堪認定。
　(八)被告乙○○之辯護人雖以被告丙○○供稱在取槍過程中，曾
　  有巡邏車經過，本案恐係共同被告溫志銘設局以出售制式槍
    枝為由，然竟交付價格互相差懸殊之改造槍枝，牟取差價後
    ，恐被發現後，遭索討或報復，為湮滅事證，乃通知警方前
    往查緝，為警方創造績效云云，然本案查獲過程已據證人黃
    燦明於原審94年4 月28日審理時結證稱：「（5 月19日有無
    開巡邏車到建台百貨三多、自強路口？）我不確定。」、「
    （你們查獲槍枝有無發獎金給檢舉人？）是我查獲的，沒有
    檢舉人。」、「（當天謝建昌是否搭灰狗巴士的車北上？）
    我不知道他是否北上，但他在灰狗巴士的候車室等車。」、
    「（你為何覺得他行跡可疑？）我們把巡邏車停在旁邊，我
    們步行拿電腦，要查機車的贓車，他看到我們就一直閃。」
    、「（有無搜索其隨身手提袋？）我們覺得他很奇怪，請他
    出示證件，他說他沒帶證件，我們拿紙請他寫年籍資料，他
    的手一直發抖，所以我就請他打開他手提的包包，看裡面有
    無其他證件。一打開就看到3 個彈匣，看到彈匣後就請他打
    開他的皮包。」、「（有無人向你密報買槍一事？）無。」
    、「（當天是什麼勤務？）例行性的巡邏勤務。」等語在卷
    ，是證人黃燦明係因執行例行性巡邏勤務發覺共同被告謝建
    昌行跡可疑，進而查獲本案堪以認定；從而，難以被告乙○○之辯護人主觀之臆測之詞，為被告乙○○有何有利之認定
    。
　(九)被告甲○○於原審雖辯稱：購買槍枝一事均係被告乙○○安
　  排，且係在伊取槍枝返回中正交流道與乙○○等人會合，謝
    建昌搭坐其車輛並稱欲將槍枝先行帶回中壢時伊始知情云云
    。然查，被告甲○○於原審94年3 月24日審理時結證稱在桃
    園上交流道處遇到乙○○時，因與乙○○交談，乙○○已稱
    槍枝會請謝建昌拿回去等語，核與共同被告謝建昌供述伊在
    前來高雄時即知悉要將槍枝帶回中壢之情節相吻合，業如前
    述。又上開扣案槍枝3 把，其中1 把為被告甲○○購置，關
    於購買槍枝一事雖由被告乙○○聯繫、安排，惟被告甲○○
    對於被告乙○○之安排並無反對之意思，此由被告乙○○於
    原審94年3 月24日審理時證稱：「（甲○○是否知道謝建昌
    把槍帶回去？）應該知道，當時謝建昌是從甲○○那部車子
    上把槍拿下來的。」、「（甲○○是否同意謝建昌把槍帶回
    去？）是。」等語可證，且隨身攜帶槍枝，確有遭查緝究辦
    之風險，被告甲○○明知被告乙○○欲委託謝建昌將槍枝先
    行攜回中壢被告乙○○住處仍默許之，被告甲○○與乙○○
    、謝建昌間有持有槍枝之犯意聯絡，應堪認定。是被告甲○○上開所辯，不足採信，亦無礙其與乙○○、謝建昌間有運
    輸槍枝之犯意聯絡之認定。況被告甲○○於本院審理時已坦
    承其購買槍枝而持有之犯行不諱，則其上開於原審所辯，自
    不足取。
  (十)按槍砲彈藥刀械管制條例第7 條所謂之運輸，雖不以為他人
    運輸為必要，但係指以非販賣，非持有之意思，而以單純運
    輸之意思將一物自一地運至相當距離之另一地，並含有運輸
    之作用而言（最高法院79年台上字第981 號、85年台上字第
    1326號判決參照）。查被告乙○○、甲○○於前來高雄市向
    溫志銘購得前開3 枝仿照之手槍及子彈後，即已持有該等槍
    彈，渠等並於高雄市○○○路之中正技擊館前將該等槍彈交
    予共同被告謝建昌，囑謝建昌將槍彈帶回中壢，然被告乙○○、甲○○並非已失去對該槍械繼續持有之意思，且所謂持
    有，並非必需親自持有，如以共同犯罪之意思，事先有犯意
    之合致，而由其中一部分人實施犯罪行為，即有共同犯罪之
    存在（最高法院台非字第264 號判決參照），則被告乙○○
    、甲○○雖已將槍械交予共同被告謝建昌，仍應認渠3 人有
    共同持有槍械之行為。至被告乙○○、甲○○雖囑共同被告
    謝建昌將槍械由高雄攜回中壢，縱有運輸槍械之意思，然謝
    建昌於該中正技擊館對面之飛狗巴士站，購得車票後，因車
    未到站，尚在候車，即被查獲，即難認運輸行為業已手，
    自不能令負運輸槍械罪責。又謝建昌將槍械從中正技擊館攜
    至巴士站，因路程甚短，與上開最高法院判決所云相當距離
    之意旨有間，難認有運輸之作用，不能認係運輸之行為。
  (十一)綜上，本件事證已甚明確，被告丙○○販賣槍枝，被告乙○○、甲○○持有槍枝之犯行，洵堪認定，均應依法論科。
二、查本件被告丙○○、乙○○及甲○○於行為後，槍砲彈藥刀
    械管制條例於94年1 月26日修正公布施行，其中修正前之該
    條例第11條修正刪除，而將該條各項（共4 項）增列於修正
    後該條例第8 條各項內，修正前該條例第11條第1 項之未經
    許可販賣其他可發射子彈具有殺傷力之改造手槍罪，其法定
    刑為5 年以上有期徒刑，併科新台幣1,000 萬元以下罰金，
    同條第4 項之未經許可持有其他可發射子彈具有殺傷力之改
    造手槍，其法定刑為1 年以上7 年以下有期徒刑，併科新台
    幣700 萬元以下之罰金，修正後之該條例第8 條第1 項，法
    定刑為無期徒刑或5 年以上有期徒刑，併科新台幣1,000 萬
    元以下罰金，同條第4 項，法定刑為3 年以上10年以下有期
    徒刑，併科新台幣700 萬元以下罰金，比較新舊法，自以修
    正前之該條例對被告有利，依刑法第2 條第1 項但書之規定
    ，自應適用有利於被告等之修正前該條例規定論科。核被告
    丙○○所為，係犯修正前槍砲彈藥刀械管制條例第11條第1
    項未經許可，販賣其他可發射子彈具有殺傷力之改造手槍罪
    。被告乙○○、甲○○所為，均係犯修正前槍砲彈藥刀械管
    制條例第11條第4 項之未經許可，持有其他可發射子彈具有
    殺傷力之改造手槍罪。被告丙○○持有槍枝之行為為其販賣
    槍枝之行為吸收。起訴書認被告乙○○、甲○○2 人均係犯
    修正前槍砲彈藥刀械管制條例第11條第4 項之持有其他可發
    射子彈之其他槍砲罪，惟此業據公訴人於原審當庭變更起訴
    法條為同條例第11條第1 項，運輸其他可發射子彈之其他槍
    砲彈藥罪，即應認為公訴人已依該條項之罪起訴，惟本院既
    認被告乙○○、甲○○並無運輸而僅有持有槍枝之行為，即
    應變更起訴法條。被告丙○○不但引介乙○○向溫志銘接洽
    購買槍枝，且於槍枝交易進行中，與溫志銘同往與乙○○等
    人見面，並經手該等槍枝，其已參與販賣槍枝之行為，自非
    僅單純的幫助溫志銘販賣槍枝而已。被告丙○○與溫志銘間
    ，就販賣槍枝之犯行；被告乙○○、甲○○及謝建昌間，就
    持有槍枝之犯行，各有犯意之聯絡及行為之分擔，俱為共同
    正犯。被告丙○○之辯護人於原審主張丙○○犯案時之精神
    狀態達於精神耗弱之程度等語。經查被告丙○○雖有急性精
    神狀態之精神疾病，並曾因精神疾病住院鑑定，有國軍高雄
    總醫院附設民眾診療服務處診斷證明書、高雄榮民總醫院兵
    役用診斷證明書各1 份附於原審92年度偵聲字第500 號卷內
    可稽，經原審依職權函請高雄市立凱旋醫院就被告丙○○於
    本案行為時之精神狀況鑑定，經該院綜合研判被告丙○○之
    精神疾病的整體病況、精神病理現象及其犯案過程，認被告
    丙○○精神功能退化，又無積極治療，雖會影響其對於事情
    的判斷、分析，但尚未至無法認知其行為及意義，故被告丙○○犯案當時的精神狀態或可言之有達於「精神耗弱」的程
    度，但未達「心神喪失」的程度，有該院93年12月31日高市
    凱醫成字第0930007320號函所附之精神鑑定書1 份在卷可稽
    ，依據該鑑定意見結果，被告丙○○行為時確有精神疾病，
    且應有因其精神疾病而導致其知覺、理會、判斷作用顯較常
    人為低之情況，此由其在未獲任何利益之下，竟仍聽命於溫
    志銘行事，即可見其端倪，是被告行為當時之精神狀態已達
    於「精神耗弱」之程度，爰依刑法第19條第2 項規定減輕其
    刑。又被告乙○○於90年間因重利等案件，經臺灣桃園地方
    法院於91年10月17日判處有期徒刑4 月，如易科罰金以300
    元折算1 日確定，並於92年2 月27日易科罰金執行完畢，有
    臺灣高雄地方法院檢察署刑案資料查註紀錄表及臺灣高等法
    院被告全國前案紀錄表各1 份附卷可稽，其5 年內再犯有期
    徒刑以上之罪，為累犯，應依刑法第47條規定加重其刑。
三、原審予以論罪科刑，因非無見；然查：(一)被告丙○○於行為
    時之精神狀態已達精神耗弱之程度，業如前述，原判決認丙○○之精神狀態與常人無異，並無精神耗弱之情形，已有未
    洽。(二)被告乙○○、甲○○僅有未經許可持有改造槍枝之行
    為，並無運輸改造槍枝之行為，業經本院認定如上，原判決
    認被告乙○○、甲○○係犯未經許可運輸改造槍枝之犯行，
    亦有違誤。檢察官上訴，就被告乙○○、甲○○部分應論以
    未經許可運輸改造槍枝既遂罪，固無理由，惟被告丙○○、
    乙○○、甲○○上訴指摘原判決有上開可議之處，而指摘原
    判決不當，即非無理由，應由本院將原判決撤銷，審酌被告
    丙○○有毒品前科，被告乙○○有槍砲及重利等前科、被告
    甲○○有公共危險之前科，其等均有不法素行，分別有臺灣
    高雄地方法院檢察署刑案資料查註紀錄表暨臺灣高等法院被
    告全國前案紀錄表各1 份在卷足憑，被告丙○○未經許可與
    溫志銘共同販賣具有殺傷力之改造槍枝3 把，可於瞬間取人
    性命，影響所及，非僅危及他人之生命安全，並且嚴重損害
    社會治安之維護，所為危害社會秩序及人民生命財產安全甚
    鉅，惟其有精神疾病，判斷是非之能力較常人為低，聽命於
    溫志銘行事，但並未獲得好處，被告乙○○、甲○○分別購
    買具有殺傷力之仿造手槍2 枝及1 枝，對於社會治安潛藏高
    度之危險性，惟念其於本院審理時已坦承犯罪，渠等於購得
    槍枝後旋即被查獲，尚未持槍進而為其他犯罪之行為，及被
    告乙○○係因與人結怨欲購買槍枝防身；甲○○因好奇心所
    致趁被告乙○○購買槍枝之機會一時失慮而購買槍枝之動機
    ，及被告甲○○付出64萬5,000 元購買槍枝，損失不輕，並
    參酌共同被告謝建昌業經原審判處有期徒刑1 年確定等一切
    情狀，分別量處如主文第2 、3 、4 項所示之刑，並就被告
    丙○○、乙○○併科罰金部分諭知如易服勞役以罰金總額與
    6 個月之日數比例折算；就被告甲○○併科罰金部分諭知罰
    金易服勞役之折算標準。又依被告丙○○販賣槍枝、被告乙○○及甲○○持有槍枝之犯罪性質，本院認均有褫奪公權之
    必要，併依刑法第37條第2 項規定，均宣告褫奪公權3 年。
    扣案仿BERETTA 廠M9型半自動手槍之改造手槍3 支（槍枝管
    制編號0000000000號、0000000000號、0000000000號，含彈
    匣6 個），均係槍砲彈藥刀械管制條例第4 條第1 項第1 款
    所列槍砲，業如前述，均屬違禁物，均依刑法第38條第1 項
    第1 款規定宣告沒收。至於扣案之手提袋2 只，並無積極證
    據證明為被告丙○○、乙○○及甲○○3 人或共同被告溫志
    銘所有，且僅供攜帶槍枝方便之用，與被告丙○○販賣、被
    告乙○○及甲○○持有槍枝之犯行，並無直接關連；另現金
    1 萬元係共同被告謝建昌因受託攜帶槍枝自被告乙○○處取
    得之對價，為共同被告謝建昌個人之犯罪所得，難認係共犯
    乙○○、甲○○之犯罪所得，爰均不為沒收之宣告，公訴意
    旨就此等部分聲請本院依法宣告沒收，尚有未洽，附此敘明
    。
據上論斷，應依刑事訴訟法第369 條第1 項前段、第364 條、第
299 條第1 項前段、第300 條，修正前槍砲彈藥刀械管制條例第
11條第1 項、第4 項，刑法第2 條第1 項但書、第11條、第28條
、第19條第2 項、第47條、第42條第2 項、第3 項、第37條第2
項、第38條第1 項第1 款，罰金罰鍰提高標準條例第2 條、現行
法規所定貨幣單位折算新台幣條例第2 條，判決如主文。
本案經檢察官朱文彬到庭執行職務。
中　　華　　民　　國　　94　　年　　10　　月　　4 　　日
                    刑事第四庭  審判長法  官   蕭權閔
                                      法  官   林水城
                                      法  官   陳吉雄
以上正本證明與原本無異。
如不服本判決應於收受本判決後10日內向本院提出上訴書狀，其
未敘述上訴理由者，並得於提起上訴後10日內向本院補提理由書
狀（均須按他造當事人之人數附繕本）「切勿逕送上級法院」。
中　　華　　民　　國　　94　　年　　10　　月　　5 　　日
 　　　　　　　　　　　　　　　       書記官   梁美姿
附錄  本判決論罪科刑法條：
修正前槍砲彈藥刀械管制條例第11條第1項、第4項：
未經許可，製造、販賣或運輸第4 條第1 項第1 款所稱其他可發
射金屬或子彈具有殺傷力之各式槍砲者，處5 年以上有期徒刑，
併科新臺幣1,000萬元以下罰金。
未經許可，持有、寄藏或意圖販賣而陳列第1項所列槍砲者，處1
年以上7 年以下有期徒刑，併科新臺幣700萬元以下罰金。
                                                     HK
